【裁判字號】    98,再,4
【裁判日期】    981013
【裁判案由】    支付命令
【裁判全文】
臺灣桃園地方法院民事裁定                 98年度再字第4號
再審  原告  甲○○
再審  被告  統迎企業股份有限公司
法定代理人  乙○○
上列當事人間支付命令事件，再審原告對於民國98年3 月18日本
院98年度司促字第7663號支付命令提起再審之訴，本院裁定如下
：
    主  文
再審之訴駁回。
再審訴訟費用由再審原告負擔。
    理  由
一、再審意旨略以：
    再審被告對再審原告聲請本院核發98年度司促字第7663號支
    付命令（下稱系爭支付命令）事件，雖經本院於民國98年4
    月27日核發確定證明書予再審被告，惟再審原告從未收受系
    爭支付命令，即系爭支付命令未合法送達再審原告，故無法
    於20日之不變期間內提出異議。而再審被告對再審原告聲請
    核發系爭支付命令，係以兩造分別於95年3 月6 日及97年6
    月16日所簽立之協議書為依據。95年簽立之協議書內容係兩
    造協議再審原告受僱於再審被告期間為再審被告提升公司業
    績，於達成目標後，再審被告應給付再審原告特別酬勞。嗣
    後再審原告達成約定目標後，再審被告非但遲不給付應給予
    之特別酬勞，反要求簽訂上開97年之協議書，約定再審原告
    應返還再審被告已交付之新台幣（下同）200 萬元，再審原
    告受其脅迫而簽署，再審被告所為顯不公允，本件支付命令
    亦應廢棄，爰依法提起本件再審。
二、按債務人對於支付命令未於法定期間合法提出異議者，支付
    命令與確定判決有同一之效力；前項支付命令有第496 條第
    1 項之情形者，得提起再審之訴，並以原支付命令之聲請，
    視為起訴。民事訴訟法第521 條第1 項、第2 項分別定有明
    文。是對確定之支付命令提起再審之訴，自應適用民事訴訟
    法關於再審程序之規定。次按提起民事再審之訴，應於30日
    之不變期間內提起；前項期間，自判決確定時起算，判決於
    達前確定者，自送達時起算；其再審之理由發生或知悉在後
    者，均自知悉時起算。再審之訴不合法者，法院應以裁定駁
    回之，民事訴訟法第500 第1 項、第2 項前段、第502 條第
    1 項亦分別有明文。
三、經查：系爭支付命令，係於98年4 月6 日送達再審原告（按
    該支付命令係於98年3 月27日寄存送達於平鎮分局建安派出
    所，依民事訴訟法第138 條第2 項規定，經10日生送達效力
    ），有送達證書1 紙附於系爭支付命令案卷可稽，再審原告
    空言主張該支付命令未合法送達云云，已非可採。又系爭支
    付命令送達再審原告後，未經再審原告提出異議，亦經本院
    核閱系爭支付命令案卷無誤，故系爭支付命令應於98年4 月
    27日確定，此並有本院所核發之支付命令確定證明書1 份附
    於系爭支付命令案卷可稽，是本件再審原告應於98年5 月27
    日前提起再審，方符合民事訴訟法第500 條第1 項之規定，
    然再審原告遲至於98年6 月4 日始提起再審，有再審起訴狀
    上本院收文章戳可稽，顯已逾法定30日之不變期間，本件再
    審之訴，顯不合法，僅此即應駁回。
四、再按支付命令須經合法送達債務人收受後，債務人未於20日
    之不變期間內向發支付命令之法院提出異議者，其支付命令
    始與確定判決有同一之效力，並發生實質上之確定力及執行
    力，此觀之民事訴訟法第521 條第1 項之規定自明。該20日
    之不變期間，應自支付命令送達後起算，如未經合法送達，
    則20日之不變期間無從起算，支付命令不能確定。倘支付命
    令未經合法送達，法院誤認未確定之裁判為確定，而依聲請
    付與確定證明書者，不生該裁判已確定之效力。又支付命令
    於核發後3 個月內不能送達於債務人者，依民事訴訟法第51
    5 條規定，其命令失其效力，自不生聲明異議或聲請再審之
    問題（最高法院91年度台簡上字第29號判決意旨可資參照）
    。是縱認再審原告所稱系爭支付命令有未經合法送達之情事
    為真，然依上裁判意旨，僅是於98年3 月18日所核發之系爭
    支付命令不生該裁判確定之效力之問題，尚非提起本件再審
    程序所得救濟。又該支付命令有無合法送達涉及執行名義之
    有無，執行法院有審查權，且審查非以確定證明書為唯一之
    判斷標準，而係綜合一切證據資料，以供認定是否確有聲請
    人之債權人所提出之執行名義存在，是若債權人以未經合法
    送達之支付命令就債務人之財產聲請強制執行，債務人自得
    依強制執行法所規定之異議程序以為救濟，併予敘明。
五、依民事訴訟法第502 條第1 項、第95條、第78條裁定如主文
    。
中    華    民    國    98    年    10    月    13    日
                  民事第一庭    法  官  陳婉玉
以上正本係照原本作成
如對本裁定抗告須於裁定送達後10日內向本院提出抗告狀，並繳
納抗告費新臺幣1,000元
中    華    民    國    98    年    10    月  13     日
                                書記官  利冠蔚


司法院資訊處製作；財團法人民間司法改革基金會備份。
